臺灣屏東地方法院刑事判決　　　　　　　 94年度訴字第867號
公　訴　人　臺灣屏東地方法院檢察署檢察官
被　　　告　丙○○
指定辯護人　本院公設辯護人　甲○○
上列被告因公共危險案件，經檢察官提起公訴（94年度偵字第40
56號），本院判決如下：
    主  文
丙○○放火燒燬現供人使用之住宅，未遂，處有期徒刑貳年。緩
刑伍年。
　　事　實
一、丙○○平日以拾荒為業，生活極為貧困，與母親鄭張美珠、
    兄長乙○○共同居住在屏東縣車城鄉○○村○○路12號房屋
    。詎其於民國94年8 月19日下午某時許，因無錢供重度智障
    之母親吃飯，向其舅舅索取金錢遭拒後，並思及其上開房屋
    屋頂漏水情況嚴重，其舅舅仍不願出資協助修繕，一時情緒
    低落失控，明知上開房屋現係供其與母親、兄長共同居住使
    用之住宅，如放火燒屋足以造成該住宅及緊鄰住宅燒燬之結
    果，竟仍基於放火燒燬現供人使用住宅之故意，於同日16時
    許，持家中點香用之打火機點燃報紙，再持已燃火之報紙燃
    燒該住宅北側房間與南側客廳之隔間木板，丙○○見該隔間
    木板起火燃燒後，旋即離開上開房屋。嗣幸經鄰居及時發現
    後合力滅火，並報請屏東縣消防局前來撲滅火勢，該房屋之
    重要結構始未遭燒燬而喪失效用，而僅造成該住宅南側客廳
    與北側房間隔間木板燒燬、客廳天花板受煙燻碳粒燻黑之災
    情，計約受有新台幣2 千元之財物損失。
    理  由
一、上開事實，迭據被告丙○○於警詢、偵查中及本院審理時均
    供認不諱，核與證人即被告之兄長乙○○於警詢時之證述情
    節大致相符。又本件火災事故經屏東縣消防局調查結果，認
    定：「．．．二、現場燃燒後概況：(一)、火災發生後，造成
    屏東縣車城鄉○○村○○路12號客廳與房間的木板隔間燒損
    ，天花板上方受煙燻碳粒燻黑嚴重。(二)、燃燒後勘查現場時
    ，火勢僅侷限於客廳與房間的隔間牆開口處。．．．三、火
    災原因之研判：(一)、起火戶之研判：現場位於屏東縣車城鄉
    ○○村○○路12號住宅，火勢僅局限於屋內客廳與房間的隔
    間木板牆開口處部分燒損，未延燒其他建築物，故研判起火
    戶為屏東縣車城鄉○○村○○路12號住宅。(二)、1 、起火處
    之研判：勘查起火戶車城鄉○○村○○路12號住宅南側客廳
    ，靠北側神桌完整未受燒；隔間木板靠西側可見碳化、燒失
    形成開口，上方樑柱體受燒後碳化、燻黑，但可見其原形、
    原色，顯示木製隔屏之火流由下往上延燒。2 、再堪查住宅
    北側房間，內部床鋪均完整未受燒；與南側客隔間木板受燒
    後以愈靠西側開口處燒細、燒失情形最為嚴重；檢視房間內
    南側隔間木板、內部角木及天花板樑柱，整體碳化情形較客
    廳北側為嚴重，顯示火流由房間內南側木製隔屏靠西側附近
    向四周延燒。．．．(五)、結論：屏東縣車城鄉○○村○○路
    12號住宅火警案，起火處位於住宅北側房間內南側木製隔屏
    靠西側附近，起火原因以人為明火點燃造成火災之可能性最
    大。」等情，有該局94年9 月9 日火災原因調查報告書1 件
    及所附火災現場照片5 幀在卷可按。足見被告自白與事實相
    符，應可採信。從而，本件事證明確，被告犯行堪以認定。
二、核被告所為，係犯刑法第173 條第3 項、第1 項之放火燒燬
    現供人使用之住宅未遂罪。公訴意旨雖認被告係涉犯刑法第
    173 條第1 項之罪，然按刑法第173 條第1 項所謂放火燒燬
    現供人使用之住宅，必須房屋構成之重要部分已燒燬，如僅
    房屋內之傢俱、物件燒燬，房屋本身尚未達喪失其效用之程
    度，即不能依該條項論罪，最高法院79年度台上字第2656號
    判決可資參照。本件屏東縣車城鄉○○村○○路12號房屋燃
    燒後，其火勢僅侷限於屋內客廳與房間的隔間木板牆開口處
    ，且僅造成客廳與房間的隔間木板燒燬及客廳天花板煙燻碳
    粒燻黑之結果，房屋之主要結構部分均未燒燬而喪失效用之
    情，有現場照片及上開火災原因調查報告書在卷可稽，自屬
    未遂之範疇，公訴意旨認屬既遂行為，尚有未合，惟已據蒞
    庭檢察官當庭更正，本院自得審理。被告著手於犯火行為之
    實行而不遂，應依刑法第26條前段規定減輕其刑。末按刑法
    第59條規定，犯罪之情狀可憫恕者，得酌量減輕其刑，同法
    第57條規定，科刑時應審酌一切情狀，尤應注意左列事項（
    共10款）為科刑重輕之標準，兩條適用上固有區別，惟所謂
    「犯罪之情狀」與「一切情形」云云，並非有截然不同之領
    域，於裁判上酌減其刑時，應就犯罪一切情狀（包括第57條
    所列舉之10款事項），予以全盤考量，審酌其犯罪有無可憫
    恕之事由（即判例所稱有特殊之原因與環境等等，在客觀上
    足以引起一般同情，以及宣告法定低度刑，是否猶嫌過重）
    ，以為判斷。故適用第59條酌量減輕其刑時，並不排除第57
    條所列舉10款事由之審酌，惟其程度應達於確可憫恕，始可
    予以酌減，最高法院70年度第6 次刑事庭會議決議可資參照
    。本件被告教育程度僅為國小畢業、智識程度頗低，以拾荒
    為生，而其母親為重度智障之人，生活狀況極為貧寒，平日
    多仰賴其舅舅資助，身體、心理及經濟上壓力甚大，而當日
    係因無錢供其母親吃飯，向其舅舅索取金錢遭拒，再思及其
    舅舅不願出資協助修繕漏水屋頂，一時情緒低落失控，致罹
    重典，惟僅造成其自宅2 千元之財物損害，情節尚非重大，
    情輕法重，縱予宣告法定最低刑仍嫌過重，客觀上足以引起
    一般同情，爰依刑法第59條規定減輕其刑，並依同法第70條
    規定遞減之。爰審酌被告無任何犯罪前科，素行良好、僅國
    小畢業，智識程度不高、生活狀況貧寒、犯罪之動機、目的
    、以放火為手段，對公共安全所生危害不淺、造成之損害非
    鉅、犯後坦認犯行，深具悔意，態度良好等一切情狀，量處
    如主文所示之刑。又被告素行良好，前未曾受有期徒刑以上
    刑之宣告，有臺灣屏東地方法院檢察署刑案資料查註紀錄表
    及臺灣高等法院被告全國前案紀錄表各1 份在卷可參，其因
    一時短於思慮以致犯罪，且經此偵、審程序及科刑之教訓，
    應當知所警惕，而無再犯之虞，因認對被告所宣告之刑以暫
    不執行為適當，併宣告緩刑5 年，以啟自新。至被告持以縱
    火所用之打火機1 個，雖係供被告犯罪所用之物，惟未扣案
    ，且無證據證明係屬被告所有之物，爰不另為沒收之諭知。
三、據上論斷，應依刑事訴訟法第299 條第1 項前段，刑法第17
    3 條第3 項、第1 項、第26條前段、第59條、第74條第1 款
    ，判決如主文。
中　　華　　民　　國　　94　　年　　11　　月　　10　　日
                  刑事第二庭  審判長法  官 羅森德
                  　　　　　　　　　法　官 陳松檀
　　　　　　　　　　　　　　　　　　法　官 蘇碧珠
以上正本證明與原本無異。
如不服本判決應於收受本判決送達後十日內向本院提出上訴書狀，
其未敘述上訴理由者，並得於提起上訴後十日內向本院補提理由
書狀（均須按他造當事人之人數附繕本）「切勿逕送上級法院」
                                　　書記官  賀燕花
中　　華　　民　　國　　94　　年　　11　　月　　10　　日
附錄本案論罪科刑法條全文
中華民國刑法第173條：
放火燒燬現供人使用之住宅或現有人所在之建築物、礦坑、火車
、電車或其他供水、陸、空公眾運輸之舟、車、航空機者，處無
期徒刑或7 年以上有期徒刑。
失火燒燬前項之物者，處 1 年以下有期徒刑、拘役或 5 百元以
下罰金。
第 1 項之未遂犯罰之。
預備犯第 1 項之罪者，處 1 年以下有期徒刑、拘役或 3 百元以
下罰金。
